【裁判字號】    97,中簡上,840
【裁判日期】    971231
【裁判案由】    詐欺
【裁判全文】
臺灣臺中地方法院刑事判決  97年度中簡上字第840號
上  訴  人
即  被  告 甲○○
上列上訴人即被告因詐欺案件，不服本院臺中簡易庭九十七年度
中簡字第一九七一號，中華民國九十七年六月十三日第一審簡易
判決（起訴案號：臺灣臺中地方法院檢察署九十七年度偵字第七
三四三、七四四○號），提起上訴，本院管轄之第二審合議庭判
決如下：
    主    文
上訴駁回。
    事    實
一、甲○○得預見將其存摺、提款卡及密碼交付姓名年籍不詳之
    成年人，該姓名年籍不詳之成年人將可能持之遂行其財產上
    犯罪使用，竟基於幫助詐欺取財之不確定故意，於民國九十
    六年九月七日，在臺北市新店市某處，將其於同日所申設之
    臺新銀行新店分行帳號000－000000000000
    000號帳戶之存摺、提款卡及密碼（書寫於紙上），一併
    交付姓名年籍不詳之成年詐欺集團份子。嗣該詐欺集團成年
    成員於同年九月九日凌晨零時十一分許，向居住於臺中縣之
    乙○○訛稱：其為乙○○之網友「琪琪」，亟需用錢，並以
    丙○○所告知其使用之行動電話號碼0000000000
    號於姓名年籍不詳，綽號「琪琪」之成年女子所申請之交友
    網站帳號「xx456qiqitw」及密碼「suzuki」示信於乙○○
    （丙○○部分由本院另行判決），致乙○○誤信為真，遂於
    九十六年九月九凌晨二時四十四分許，在臺中市○○○路之
    三信商業銀行自動櫃員機，匯款二萬二千四百七十元，至甲
    ○○上揭帳戶內。
二、案經案經內政部警政署保安警察第二總隊第三大隊第二中隊
    及臺北縣政府警察局新莊分局分局報告臺灣臺中地方法院檢
    察署檢察官聲請簡易判決處刑。
    理    由
壹、程序方面：
一、按刑事訴訟法第一百五十九條第一項規定：「被告以外之人
    於審判外之言詞或書面陳述，除法律有規定者外，不得作為
    證據。」其立法意旨，乃在於確保被告之反詰問權。同法第
    一百五十九條之五第一項規定：「被告以外之人於審判外之
    陳述，雖不符前四條之規定（同法第一百五十九條之一至第
    一百五十九條之四），而經當事人於審判程序同意作為證據
    ，法院審酌該言詞陳述或書面陳述作成時之情況，認為適當
    者，亦得為證據。」同法條第二項規定：「當事人、代理人
    或辯護人於法院調查證據時，知有刑事訴訟法第一百五十九
    條第一項不得為證據之情形，而未於言詞辯論終結前聲明異
    議者，視為有前項之同意。」其立法意旨，則在於確認當事
    人對於傳聞證據有處分權，得放棄反對詰問權，同意傳聞證
    據可作為證據；但因我刑事訴訟法尚非採澈底之當事人進行
    主義，乃又限制以法院認為適當者，始得為證據。因此，當
    事人同意或依法視為同意某項傳聞證據作為證據使用者，實
    質上即表示有反對詰問權之當事人已放棄其反對詰問權，如
    法院認為適當，不論該傳聞證據是否具備刑事訴訟法第一百
    五十九條之一至第一百五十九條之四所定情形，均容許作為
    證據；換言之，當事人放棄對原陳述人行使反對詰問權者，
    屬於證據傳聞性之解除行為，如法院認為適當，即容許該傳
    聞證據作為證據，不以未具備刑事訴訟法第一百五十九條之
    一至第一百五十九條之四所定情形為前提，非常上訴意旨認
    以未具備該等情形為前提，尚有誤解。又法院於何種情況，
    得認為適當，應審酌該傳聞證據作成時之情況，如該傳聞證
    據之證明力明顯過低或係違法取得，即得認為欠缺適當性；
    惟是否適當之判斷，係以當事人同意或視為同意為前提，即
    當事人已無爭議，故法院除於審理過程中察覺該傳聞證據之
    作成欠缺適當性外，毋庸特別調查，而僅就書面記載之方式
    及其外觀審查，認為無問題而具有適當性即可，最高法院九
    十七年度臺非字第五號判決意旨參照。又前揭同法第一百五
    十九條之五第二項規定，乃係基於證據資料愈豐富，愈有助
    於真實發現之理念，酌採當事人進行主義之證據處分權原則
    ，並強化言詞辯論主義，透過當事人等到庭所為之法庭活動
    ，在使訴訟程序順暢進行之要求下，承認傳聞證據於一定條
    件內，得具證據適格。此種「擬制同意」，因與同條第一項
    之明示同意有別，實務上常見當事人等係以「無異議」或「
    沒有意見」表示之，斯時倘該證據資料之性質，已經辯護人
    閱卷而知悉，或自起訴書、原審判決書之記載而了解，或偵
    、審中經檢察官、審判長、受命法官、受託法官告知，或被
    告逕為認罪答辯或有類似之作為、情況，即可認該相關人員
    於調查證據之時，知情而合於擬制同意之要件，亦有最高法
    院九十六年度臺上字第四一七四號判決意旨可資參照。
二、查上訴人即被告甲○○（下稱被告甲○○）對於本判決所引
    用之下列各項證據方法之證據能力，於本院準備程序及審理
    時均表示無意見而不爭執其證據能力（本院卷第三十九頁、
    六十二頁），視為有刑事訴訟法第一百五十九條之五第一項
    之同意，揆諸前開說明，該等被告以外之人於審判外所為言
    詞或書面陳述，其證據傳聞性已解除；且由本院歷次審理過
    程觀之，並未察覺前開傳聞證據之作成欠缺適當性，且由該
    等傳聞證據之筆錄或文書記載方式及其外觀審查，其等之作
    成亦無問題而有適當性，依刑事訴訟法第一百五十九條之五
    之規定，自得作為證據，合先敘明。
貳、實體方面：
一、本件被告甲○○提起上訴，其上訴意旨略以：(1)被告甲○○
    並不認識被害人。(2)因需至國外工作，而薪資交由母親代為
    領取，因必須將密碼委託母親提領，才將密碼書寫於密碼單
    上，係為了告知母親所用。(3)被告甲○○並無必要詐騙被害
    人，伊存摺係遺失。請求撤銷原判決，改判無罪云云。
二、訊據被告甲○○固坦承前揭帳戶為其所申辦，惟矢口否認有
    何詐欺之犯行，復辯稱如上，然查：
（一）被告甲○○於九十六年九月七日申辦後，隨即依銀行行員
      之指示，更改提領密碼乙節，業據被告甲○○自承在卷（
      本院卷第三十七頁反面），顯見被告甲○○對於帳戶資料
      之重要性有所知悉，才會於銀行行員建議後，隨即更換密
      碼。然其卻於甫申辦並更換密碼後，隨即連同存摺、提款
      卡及密碼一併遺失，甚至據被告甲○○所述，於申辦日（
      時適星期五）還不知已遺失，乃遲至翌週星期一上班時才
      發現遺失，顯與前揭注意更換密碼之慎重程度相去甚遠，
      亦與常情不符。
（二）又被告甲○○稱遺失之原因，乃因欲影印存摺封面，以用
      於薪資轉帳之用云云。然查，被告甲○○於偵查中自稱係
      為影印存摺封面，乃將存摺從資料封套中取出，交由影印
      店老闆影印（偵卷第九十九頁），於本院卻又改稱係將存
      摺、提款卡及密碼全部放於封套內，一起交給影印店（本
      院卷第三十七頁反面），前後陳述已顯有不符；又倘如被
      告甲○○所言，則其大可於發現遺失後，旋向該影印店求
      證是否遺失，或理應在遺失當下即刻前往銀行辦理掛失及
      向警局報案，以保個人權益，但被告甲○○均捨此不為，
      顯又與常情相悖。
（三）又現今便利商店均有提供影印服務，而被告甲○○於偵查
      中自承其前往之影印店，距離其申辦之銀行，以機車之路
      程，約需十分鐘，顯見其距離尚非近，衡之常情，現今便
      利商店既有提供影印服務，且被告甲○○申辦銀行帳戶之
      臺新銀行新店分行所在地之臺北縣新店市，仍屬大都會地
      區，便利商店數目必多，被告甲○○既僅需影印存摺封面
      ，影印量不多，捨棄近在咫尺之便利商店，而大老遠騎機
      車前往十分鐘車程外之影印店複印存摺封面，亦與常情大
      相逕庭，足證被告甲○○所辯，委無足採。
（四）又被告甲○○既稱卻將該帳戶交付其母親使用，則衡之常
      情，被告甲○○理應於申辦後，隨即將帳戶之存摺、提款
      卡及密碼交付其母親，而被告甲○○亦自承申辦當天，因
      未遇其母親，即未交付其母親等語（本院卷第六十五頁反
      面），倘被告甲○○真欲將帳戶資料交付其母親使用，縱
      然當日未遇，亦得以置放家中某處，再透過留言或其它方
      式，於母親在家時自行取用，但被告甲○○亦未為此，顯
      見被告甲○○此部分所辯，亦無足採。
（五）另被告甲○○於本院審理時，能清楚供稱其密碼為七二○
      一一一（本院卷第三十七頁反面、六十四頁反面），準此
      ，由被告甲○○既能當庭清楚記得，並供稱其上開帳戶之
      密碼等情，更足認被告甲○○將上開帳戶之密碼寫在小紙
      條上，一併夾放在上開帳戶之存摺或提款卡內之行為，顯
      與常情有違。
（六）基上等情，足認被告上開所辯，顯係其事後卸責之詞，洵
      無可採。復按現今詐欺取財集團大量收購他人之銀行帳戶
      ，充作詐欺取財之用之事實，廣為電子、平面媒體所一再
      報導，且依被告甲○○之年紀、智識與社會歷練，應可預
      知：一般人不自行申請銀行存款帳戶使用，反向他人借用
      或收購銀行存款帳戶使用，乃係欲利用所借用或收購之銀
      行存款帳戶，充作詐欺取財工具之用之事實。故其仍將其
      上開銀行帳戶之存摺、提款卡及密碼，交付予上開詐欺集
      團成年成員，應足認其具有幫助不特定之他人恐嚇取財之
      不確定犯意甚明。綜上所述，本件事證明確，被告甲○○
      犯行已堪認定。
三、從而，原審簡易判決依刑事訴訟法第四百四十九條第一項前
    段、第四百五十四條第二項，刑法第三十條第一項前段、第
    二項、第三百三十九條第一項，第四十一條第一項前段，刑
    法施行法第一條之一（上僅摘錄與本件被告甲○○有關之條
    文），判處被告有期徒刑三月，並諭知如易科罰金，以新臺
    幣一千元折算一日，其認事用法及量刑均屬妥適，被告甲○
    ○上訴意旨，猶執陳詞，顯不足採，本件上訴為無理由，應
    予駁回。
據上論斷，應依刑事訴訟法第四百五十五條之一第一項、第三項
、第三百六十八條，判決如主文。
本案經檢察官丁○○到庭執行職務。
中    華    民    國    97    年    12    月    31    日
                  刑事第十一庭  審判長法  官  王世華
                                      法  官  丁智慧
                                      法  官  林慶郎
以上正本證明與原本無異
不得上訴
                                      書記官  廖春玉
中    華    民    國    97    年    12    月    31    日
附錄本案論罪科刑法條全文：
中華民國刑法第三百三十九條
(普通詐欺罪)
意圖為自己或第三人不法之所有，以詐術使人將本人或第三人之
物交付者，處五年以下有期徒刑、拘役或科或併科一千元以下罰
金。
以前項方法得財產上不法之利益或使第三人得之者，亦同。
前二項之未遂犯罰之。


司法院資訊處製作；財團法人民間司法改革基金會備份。
